【裁判字號】    89,交上易,229
【裁判日期】    890919
【裁判案由】    業務過失傷害
【裁判全文】
臺灣高等法院高雄分院刑事判決                  八十九年度交上易字第二二九號
    上  訴  人  台灣高雄地方法院檢察署檢察官
    被      告  乙○○
    選任辯護人  趙哲宏律師
                楊淑惠
                宋金比
右上訴人因被告業務過失傷害案件，不服臺灣高雄地方法院八十九年度交易字第二四
三號中華民國八十九年九月十九日第一審判決（起訴案號：臺灣高雄地方法院檢察署
八十九年度偵字第二九六二六號），提起上訴，本院判決如左：
      主  文
原判決撤銷。
乙○○從事業務之人，因業務上之過失傷害人，處有期徒刑陸月，如易科罰金，以
佰元折算壹日。
      事實
一、乙○○領有聯結車職業駕駛執照，為聯結車駕駛，係從事駕駛業務之人。於民國
    （下同）八十八年八月二十四日一時四十五分許，駕駛車牌號碼ＫＶ－二九三號
    聯結車，沿高雄市前鎮區○○○○路由東往西方向（即由高速公路、中山路往第
    六十六號碼頭方向）行駛。行駛至左側為門牌號碼高雄市前鎮區○○○○路三十
    二號處路段時，欲左轉進入左方對面之高雄市前鎮區○○○○路三十二號左側之
    空地時，其明知所駕駛之聯結車車頭車身計長達約十八公尺，在車後或車旁無人
    指引下橫越對向車道或倒車，有發生撞及人、車或被撞及之甚高危險性，及應注
    意在劃有分向限制線之雙黃線路段不得跨越行駛，並不得迴轉，且依當時路況、
    氣候等具體情狀，又無不能注意之情形，竟疏於注意貿然跨越雙黃線左轉，致在
    對向車道內側快車道騎乘機車由西往東行駛，疏未注意車前狀況之甲○○閃避不
    及而撞上乙○○所駕聯結車之拖台車身，致甲○○因此人車倒地而受有顱骨骨折
    併腦出血，前額葉撕裂傷、頸脊椎骨折、頸脊髓損傷等之傷害。乙○○在警員據
    報前來處理時，主動向警員報告其為肇事駕駛員，對於未發覺之罪自首。
二、案經甲○○訴由台灣高雄地方法院檢察署檢察官偵查起訴。
      理  由
一、訊據被告乙○○固承認其係聯結車駕駛，有於右揭時地駕駛聯結車因遭告訴人甲
    ○○騎乘機車撞及，告訴人因而受傷之事實，惟矢口否認有過失之犯行，辯稱：
    伊係自六十六號碼頭卸貨後，沿漁港北三路往中山路方向行駛，右轉欲進入停車
    場且己完成轉彎動作，告訴人未注意才撞到伊駕駛之聯結車，伊係直接一次右轉
    進入，沒有倒車云云。
二、經查：（一）被告係駕駛聯結車沿漁港北三路由東向西行駛，至漁港北三路三十
    二號前左轉進入空地，此據載明在案發時警員訊問製作之談話記錄表，証人即在
    現場處理本件事故之員姜政賢在原審中証稱：被告是順高速公路至漁港北三路左
    轉進入而與被害人擦撞等語，復在本院調查中到庭証述：「我在現場有問被告，
    他說從高速公路下來由東往西開，因他說他要左轉，所以有開進慢車道有一個大
    轉旋，我依被告所述有在現場圖畫一個行進方向」等語。再參酌被告所駕駛之聯
    結車車身長十八．二公尺，現場道路係雙向車道共四個快車道、兩個慢車道，單
    向路面寬十一點二公尺（參道路交通事故調查表所載），依現場圖所畫製被告之
    聯結車車頭朝漁港北三路三十二號左側空地入口處，車頭與車身拉直成一直線，
    車頭距離空地入口處約零點七公尺以觀，顯見被告應係沿漁港北三路由東往西行
    駛，欲左轉進入對面之空地（即被告所稱之停車場），因而先切入慢車道以拉大
    轉彎之空間，再左轉朝對面之空地入口前進，如此始可能轉彎後車頭己駛近至空
    地入口處（距零點七公尺）且車頭車身拉直成一直線狀態。如依被告所辯其係自
    六十六碼頭出來後，沿漁港北三路由西往東行駛（即與三十二號旁空地同向）右
    轉欲進入該空地，且一次轉彎進入並未經倒車云云，但查因本件事故地點單向路
    面寬僅十一點二公尺，聯結車身長十八點二公尺，車頭右轉，車身勢必無法隨之
    轉正而成一直線狀。再者，本院於勘驗現場時命被告二次駕同一聯結車自六十六
    號碼頭出來左轉沿漁港北三路由西往東方向（即往高速公路、中山路方向）行駛
    至門牌三十二號旁空地直接右轉進入，因轉軸距太短，聯結車車身太長致車頭右
    轉前進至距入口處距零點七公尺處，車身則無法隨之轉正，而呈偏斜狀，無法如
    現場圖所繪車頭車身拉直成一直線狀態，以上勘驗經過業經載明於勘驗筆錄。雖
    被告於原審另提出台中貨櫃集散站貨櫃運送單一份辯稱運送單上時間戳章係八月
    二十四日零時十七分乃其進入六十六號碼頭之時間，卸完貨出來再轉沿漁港北三
    路回程往高速公路方向開，至案發地點欲右轉進入停車場云云，惟上開運送單上
    雖有一八月二十四日零時十七分之時間戳章，但並未記明事由，是否確係進碼頭
    之時間已非無可疑，且縱認係被告之聯結車進入六十六號碼頭之時間，其與本件
    交通事故發生時間（一時四十五分）距離約一時三十分，而六十六號碼頭與本件
    事故現場距離不到一百公尺，時間上亦無法証明被告卸下貨櫃再駛至事故發生現
    場共用了約一時三十分之時間，是上開運送單並無法証明如被告所辯其係「右轉
    」進入空地。綜上論述，足認被告係沿漁港北三路由東向西行駛，至對向為門牌
    三十二號旁空地之路段時左轉穿越對向車道欲進入空地，於完成轉彎車身己呈直
    線狀時，適為在對向車道行駛疏未注意車前狀況之告訴人騎乘機車因閃煞不及而
    撞及。被告所辯其係在順向車道內右轉云云，顯屬卸責之詞，不足採信。
    （二）告訴人因撞及被告所駕駛之聯結車而受有如事實欄所載之傷害，有原審卷
    附之阮綜合醫院驗傷診斷書一份及該院九十年二月二十一日阮醫教字第九００一
    五號函附本院卷可稽。（三）按道路交通安全規則第九十條規定：駕駛人駕駛汽
    車，應遵守道路交通標誌、標線、號誌之指示。又道路交通標誌標線號誌設置規
    則第一六五條第一項規定：分向限制線，用以劃分路面成雙向車道，禁止車輛跨
    越行駛，並不得迴轉。又聯結車車身長達十餘公尺，行進轉彎之駕控較一般貨卡
    車困難，尤以在無人在車後或車旁指引情形下，橫越對向車道，有撞及人、車或
    遭人、車撞及之甚高危險性，因而必須具備更高之注意以避免危險之發生，此為
    具一般駕駛、道路交通等生活經驗之人所俱知之常識，被告為成年且領有駕駛執
    照之人，對於上開規定及常識，應知之甚詳，且依卷附現場照片及道路交通事故
    調查表所載，車禍時現場為夜間晴天，路面乾燥無障物且視距良好，足見被告
    並無不能注意之情事，茲被告並未依前揭規定及聯結車之跨越路面轉彎等特性為
    特別之注意，貿然在無人於旁指引下，左轉跨越分向限制線，橫越對向車道，其
    就本件車禍發生原因有過失甚明。高雄市政府建設局車輛行車事故鑑定委員會對
    本件車禍事故原因，亦認被告違反分向限制線左轉不當為肇事原因，有該委員會
    高市鑑字第八九０一０  二六號鑑定意見書附卷可稽。告訴人甲○○所受傷害結
    果既為被告過失引發車禍所造成，其受傷害之結果與被告之過失行為之間明顯存
    有相當之因果關係，是本件罪証已明確，被告過失傷害犯行堪以認定。
    （四）次按，汽車行駛時，駕駛人應注車前狀況，並隨時採取必要之安全措施，
    道路交通安全規則第九十四條第三項定有明文。本件車禍時現場為夜間晴天，為
    有路燈照明之路面，路面乾燥無障物且視距良好，已如前所述，且由卷附現場
    照片可見肇事聯結車車身有警示小燈，告訴人按遵行路線行駛至該地點，未看到
    聯結車車身而突然撞上等情，亦據告訴人在偵查中指訴在卷（「我沒有看到」一
    句訊問筆錄未載，經本院勘驗錄音帶驗明告訴陳述內容有此一句，經載明本院勘
    驗筆錄），足認告訴人亦疏未注意車前狀況致未及發現被告之聯結車而採取必要
    之閃煞措施以避免事故危險之發生，其就本件車禍事故之發生同有過失亦堪認定
    。
三、查被告領有聯結車職業駕駛執照，為聯結車駕駛，業經被告供明，復經証人姜政
    賢証述在卷，其係從事駕駛業務之人，因從事駕駛業務之過失傷害人，核被告所
    為係犯刑法第二百八十四條第二項之業務過失傷害罪。又被告於警員姜政賢據報
    前來現場處理時，主動向警員報告其為肇事駕駛員，復經警員姜政賢在原審中証
    述明確，是為對於未發覺之罪自首而受裁判，應依刑法六十二條前段之規定減輕
    其刑。原審未詳予審究，遽為被告無罪之判決，自有未合，檢察官上訴意旨指摘
    原判決不當，為有理由，應予撤銷改判，爰審酌被告係聯結車駕駛，對車身大
    之聯結車在道路上轉彎因視距不佳，操控難度較高造成人、車撞及事故之危險性
    較高，理應知悉而具更高之注意義務，竟疏未注意人車往來狀況貿然在人車往來
    之道路侵入對向車道左轉，顯見其對人身安全重視之觀念不足，又肇事後迄未與
    告訴人和解賠償告訴人損害，惟本件事故發生告訴人疏未注意車前狀況，同有過
    失等一切情狀量處如主文所示之刑，並諭知易科罰金折算之標準。
據上論結，應依刑事訴訟法第三百六十九條第一項前段、第三百六十四條、第二百九
十九條第一項前段、刑法第二百八十四條第二項、第六十二條前段、第四十一條、罰
金罰鍰提高標準條例第一條前段、第二條，判決如主文。
本案經檢察官沈紹嘉到庭執行職務。
中      華      民      國      九十      年      四    月      四      日
                              臺灣高等法院高雄分院刑事第三庭
                                  審判長法官  莊秋桃
                                        法官  謝宏宗
                                        法官  莊崑山
右正本證明與原本無異。
不得上訴。
                                      書記官  邱麗莉
中      華      民      國      九十      年      四    月      九      日
附錄：本判決論罪科刑法條：刑法第二百八十四條第二項
刑法第二百八十四條第二項
從事業務之人，因業務之過失傷害人者，處一年以下有期徒刑、拘役或一千元以下罰
金。致重傷者，處三年以下有期徒刑、拘役或二千元以下罰金。
                                                                    Ａ


司法院資訊處製作；財團法人民間司法改革基金會備份。
